臺北高等行政法院判決
　　　　　　　　　　　　　　　　　　 94年度簡字第00008號
原　　　告　甲○○
被　　　告　臺北縣政府稅捐稽徵處
代　表　人　乙○○代理處長）.
訴訟代理人　丙○○
　　　　　　丁○○
上列當事人間因地價稅事件，原告不服臺北縣政府中華民國92年
9月30日北府訴決字第0920602302號訴願決定（卷號：00000000
），提起行政訴訟。本院判決如下：
　　主  文
原告之訴駁回。
訴訟費用由原告負擔。
　　事實及理由
一、程序說明：
  (一)本件原分案編號為本院民國（下同）92年度訴字第5302號，
    依通常訴訟程序審理，惟查本件訴訟標的之價額在新臺幣（
    下同）20萬元以下，依行政訴訟法第229條第2項、第1項第1
    款規定及司法院92年9月17日院台廳行一字第23681號令，應
    適用簡易程序，本院並依同法第233條第1項規定，不經言詞
    辯論，逕行裁判。
  (二)本件訴訟繫屬，被告之代表人變更為乙○○，茲據新任代表
    人具狀聲明承受訴訟，核無不合，應予准許。
二、事實概要：
    第三人張品泉所有臺北縣新店市○○段843、525、568、659
    地號、五峰段59、110、112及淡水鎮○○段341地號及八里
    鄉○○○段下罟子小段265地號等9筆土地，經被告核定91年
    地價稅為143,438元，其繼承人即原告不服，主張臺北縣新
    店市○○段110、112地號（重測前為：大坪林段527-1、527
    地號）土地（下稱系爭土地）為不該課徵地價稅之土地，向
    被告申請復查，經被告作成92年3月3日北稅法字第09200182
    01號復查決定（下稱原處分）未獲變更（即系爭土地課徵91
    年地價稅133,272元），原告仍不服，經提起訴願遭決定駁
    回後，遂提起行政訴訟。
三、原告主張：系爭土地為自耕農業用地，且屬公共設施尚未完
    竣地區，迄今仍屬「林」地目，依土地法第192條第1項第4
    款規定，應免徵地價稅，退而言之，系爭土地縱不符被告所
    稱自耕農地之規定，惟事實上系爭土地僅能作農業或林業之
    用，亦應類推適用免課地價稅規定。又被告為課稅目的而將
    系爭土地認定為法定空地，惟臺北縣政府核發70店使字第22
    10號使用執照之防火巷或避難空地，係在建築物所有權人共
    有土地上，而非系爭土地上，而被告既認定系爭土地為建築
    應保留之空地，則應以自宅用地稅率核課，按財政部58台財
    稅發第4532號函可知，系爭土地依法亦可享有優惠稅率，被
    告雖以原告並無該建造執照範圍房屋否准原告主張，然並未
    說明自用住宅用地與有無相連房屋有何關係，據此，依行政
    訴訟法第4條第1項規定，求為判決撤銷訴願決定及原處分云
    云。
四、被告則以：系爭土地已規定地價，依土地稅法第14條規定，
    除依同法第22條規定，應課徵田賦者外，系爭土地仍應課徵
    地價稅，又系爭土地為臺北縣政府核發70店使字第2210號使
    用執照之申請基地範圍內之避難空地，屬建造房屋應保留之
    空地部分，其地目雖為「林」，又屬公共設施尚未完竣之地
    區，然因使用分區為都市計畫風景區，且非位於都市土地之
    農業區或保護區範圍，故不屬農業發展條例第3條及土地稅
    法第10條所定之農業用地，縱其作農業使用，亦無相關農地
    農用免稅規定之適用，且因非屬自耕農地，是其雖非位於公
    共設施尚未完竣之都市地區，依土地稅法第22條第2項之規
    定，亦非得課徵田賦之土地，被告依土地稅法第14條規定課
    徵系爭土地地價稅，並無違誤，求為判決駁回原告之訴等語
    。
五、按土地稅法第22條第1項前段規定：「非都市土地依法編定
    之農業用地或未規定地價者，徵收田賦。…」該法所稱「非
    都市土地依法編定之農業用地」，依土地稅法施行細則第21
    條第1項規定：「本法第22條第1項所稱非都市土地依法編定
    之農業用地，指依區域計畫法編定為農牧用地、林業用地、
    養殖用地、鹽業用地、水利用地、生態保護用地、國土保安
    用地之土地。」準此，非都市土地除需符合土地稅施行細則
    之編定使用類別，仍應供為土地稅法第10條所稱「農業用地
    」之用途使用時，始得課徵田賦。而所謂「農業用地」，依
    土地稅法第10條第1項規定：「本法所稱農業用地，指非都
    巿土地或都巿土地農業區、保護區範圍內土地，依法供下列
    使用者︰一、供農作、森林、養殖、畜牧及保育使用者。二
    、供與農業經營不可分離之農舍、畜禽舍、倉儲設備、曬場
    、集貨場、農路、灌溉、排水及其他農用之土地。三、農民
    團體與合作農場所有直接供農業使用之倉庫、冷凍 (藏)庫
    、農機中心、蠶種製造（繁殖）場、集貨場、檢驗場等用地
    。」農業發展條例第3條第10款規定之農業用地，其文字內
    容完全相同。而所謂「農業使用」，依農業發展條例第3條
    第12款規定：「十二農業使用：指農業用地依法實際供農作、
    森林、養殖、畜牧、保育及設置相關之農業設施或農舍等使
    用者。但依規定辦理休耕、休養、停養或有不可抗力等事由
    ，而未實際供農作、森林、養殖、畜牧等使用者，視為作農
    業使用。」乃指農業用地符合區域計畫法或都市計畫法土地
    使用分區管制之相關法令規定，並實際供農作、森林、養殖
    、畜牧、保育及設置相關之農業設施或農舍使用未閒置不用
    者而言。
六、依土地稅法第14條第1項規定：「已規定地價之土地，除依
    第22條規定課徵田賦者外，應課徵地價稅。」同法第22條第
    1項、第2項規定：「（第1項）非都市土地依法編定之農業
    用地或未規定地價者，徵收田賦。但都市土地合於左列規定
    者亦同：一、依都市計畫編為農業區及保護區，限作農業用
    地使用者。二、公共設施尚未完竣前，仍作農業用地使用者
    。三、依法限制建築，仍作農業用地使用者。四、依法不能
    建築，仍作農業用地使用者。五、依都市計畫編為公共設施
    保留地，仍作農業用地使用者。（第2項）前項第2款及第3
    款，以自耕農地及依耕地三七五減租條例出租之耕地為限。
    」又按土地稅法施行細則第21條第1項規定：「本法第22條
    第1項所稱非都市土地依法編定之農業用地，指依區域計畫
    法編定為農牧用地、林業用地、養殖用地、鹽業用地、水利
    用地、生態保護用地、國土保安用地之土地。」核此規定與
    母法無違，行政機關辦理相關案件，自得適用之。
七、本件之爭執，在於系爭土地是否符合課徵田賦之要件？經查
    ：
  (一)系爭土地之地目為「林」，土地使用分區為「風景區」，屬
    公共設施尚未完竣之地區，非自耕農地，且為臺北縣政府核
    發70店使字第2210號使用執照之申請基地範圍內避難空地（
    建造房屋應保留之法定空地），自70年起改課地價稅，此為
    兩造所不爭，並有土地登記簿謄本、臺北縣新店市公所88年
    12月8日88北縣店工字第48762號函及89年3月6日89北縣店工
    字第5504號函、臺北縣新店地政事務所89年2月26日89北縣
    店地三字第01970號函、臺北縣政府建設局使用執照存根附
    原處分卷、本院卷可稽。是系爭土地並非依都市計畫編為農
    業區、保護區及公共設施保留地，即使屬於公共設施尚未完
    竣之地區，然因使用分區為都市計畫風景區，故不屬前開農
    業發展條例第3條及土地稅法第10條所定之農業用地，縱其
    作農業使用，亦無相關農地農用免稅規定之適用，又因非自
    耕農地及依耕地三七五減租條例出租之耕地，並不符合前揭
    依土地稅法第22條第1項但書規定課徵田賦之要件，系爭土
    地仍應課徵地價稅。
  (二)關於原告爭執系爭土地是否為法定空地，臺北縣政府以89年
    7月6日89北府工施字第250514號函復被告，其說明二記載：
    「有關貴分處函查五峰段112地號，系屬該執照內部分避難
    空地，另五峰段110地號，屬該執照申請基地範圍內，茲因
    分割轉載後與原核准圖說內之配置圖比對，如地籍線未包含
    建物位置則係為該執照內部分避難空地。反之，則為部分避
    難空地及部分建築物。」而何謂「避難空地」，臺北縣政府
    以92年1月8日北府工施字第0910745061號函復被告，其說明
    記載：「…二、依建築法第11條規定：『（第1項）本法所
    稱建築基地，為供建築物本身所占之地面及其所應留設之法
    定空地。…（第2項）前項法定空地之留設，應包括建築物
    與其前後左右之道路或其他建築物間之距離…。（第3項）
    應留設之法定空地，非依規定不得分割、移轉，並不得重複
    使用；…。』三、所謂避難空地，…依建築法第9條所稱，
    新建、增建、改建或修建之任一行為時，其防火巷及避難空
    地之留設應依建築技術規則建築設計施工篇第110條規定…
    其『防火巷及避難空地』用語，配合現行建築技術規則用語
    修正為『防火間隔』。四、…避難空地為現今所稱防火間隔
    屬建築基地應保留法定空地之一部分。」有上開函文附原處
    分卷可稽。惟因系爭土地並不屬於土地稅法第22條第1項但
    書規定課徵田賦之土地，仍應依同法第14條之規定課徵地價
    稅，已如前述，是「避難空地」可否解釋為「法定空地」，
    並不影響其非屬得課徵田賦土地之結果。再依土地稅減免規
    則第9條規定：「無償供公共使用之私有土地，經查明屬實
    者，在使用期間內，地價稅或田賦全免。但其屬建造房屋應
    保留之空地部份，不予免徵。」避難空地既屬建築基地所應
    留設法定空地之一種，為屬於建造房屋應保留之空地部分，
    依上開土地稅減免規則第9條但書規定，不得免徵地價稅。
  (三)關於原告主張：依財政部58台財稅發第4532號函令：「建築
    法規必須留之空地可視為自用住宅用地」享有優惠稅率云云
    。按土地稅法第9條第項規定：「本法所稱自用住宅用地，
    指土地所有權人或其配偶、直系親屬於該地辦竣戶籍登記，
    且無出租或供營業用之住宅用地。」上開財政部函令係指房
    屋之基地做自用住宅用地稅率課徵地價稅時，該房屋依建築
    法規必須留之空地可視為自宅用地，原告並未持有上開建照
    之房屋，並無房屋之基地得依自用住宅用地稅率課徵地價稅
    ，使得系爭土地得認為係依建築法規必須留之空地而可視為
    自宅用地，自不得按自用住宅用地稅率課徵地價稅。且即使
    系爭土地合於適用自用住宅用地優惠稅率規定，依土地稅法
    第41條第1項規定，亦必須於每年（期）地價稅開徵前40日
    提出申請，並非當然改用優惠稅率。是原告此部分主張，亦
    不足為其有利之認定。
八、綜上所述，原處分就系爭土地課徵91年地價稅133,272元，
    於法並無違誤，訴願決定關於此部分遞予維持，亦無不合，
    原告訴請撤銷，為無理由，應予駁回。
據上論結，本件原告之訴為無理由，依行政訴訟法第98條第3項
前段、第233條第1項，判決如主文。
中　　華　　民　　國　　94　　年　 　8　　月　 10  　 日
                              第三庭法    官    胡方新
上為正本係照原本作成。
本件以訴訟事件所涉及之法律見解具有原則性者為限，始得於本
判決送達後20日內向本院提出上訴狀並表明上訴理由，如已於本
判決宣示後送達前提起上訴者，應於判決送達後20日內補具上訴
理由（均按他造人數附繕本），且經最高行政法院許可後方得上
訴。
中　　華　　民　　國　　94　　年　 　8　　月　 10  　 日
            　　　　　　    　　　　書 記 官    陳幸潔
